【裁判字號】    88,自,273
【裁判日期】    891226
【裁判案由】    詐欺
【裁判全文】
臺灣士林地方法院刑事判決                          八十八年度自字第二七三號
    自  訴  人  乙○○即順典.
    自訴代理人  甲○○
    被      告  丙○○
右列被告因詐欺案件，經自訴人提起自訴，本院判決如左：
    主  文
淩忠信無罪。
    理  由
一、本件自訴意旨略以：被告丙○○於民國八十七年十一月九日，持車牌號碼ＣＱ─
    二九一一號自小客車乙部，前往自訴人所經營址設臺北市大同區○○○路○段三
    六號一樓順典當舖典當，自訴人即交付典當款新臺幣（下同）十五萬元，被告則
    將該車交予當舖質押。惟嗣後被告以急需用車為由，央請自訴人將前開質押車輛
    借其使用五日後立即返還，自訴人不疑有他，即將該車借予被告，然被告迄未還
    車，且逃逸無蹤，自訴人始知受騙。
二、按犯罪事實應依證據認定之，無證據不得推定其犯罪事實；又不能證明被告犯罪
    者，應諭知無罪之判決，刑事訟訴法第一百五十四條、第三百零一條第一項分別
    定有明文。次按認定不利於被告之事實，須依積極證據，苟積極證據不足為不利
    於被告事實之認定時，即應為有利於被告之認定，更不必有何有利之證據；又告
    訴人之告訴，係以使被告受刑事訴追為目的，是其陳述是否與事實相符，仍應調
    查其他證據以資審認；且被害人之陳述如無瑕疪，就其他方面調查又與事實相符
    ，固足採為科刑之基礎，倘其陳述尚有瑕疪，則在未究明前，遽採為論罪科刑之
    根據，即難認為適法，最高法院三十年上字第八一六號判例、五十二年臺上字第
    一三○○號判例、六十一年臺上字第三○九九號判例均可資參照。
三、訊據被告丙○○固坦承曾於前揭時地持其所有自小客車至自訴人所經營順典當舖
    典當得款十五萬元之事實不諱，惟堅決否認有何詐欺之犯行，辯稱：伊於典當該
    車時，即與自訴人所經營當舖議妥以質押證件、原車仍可用為典當之條件，辦理
    典當後，伊即依自訴人要求填寫切結書，嗣後伊並依約繳付利息多期，惟嗣因傷
    病住院，經濟發生困難，復因案入監，始無力再償付本息，至於質押之車輛因交
    由友人保管，一時無法聯繫尋獲，伊絕無詐欺犯意等語。且查：自訴人所提出由
    被告於八十七年十一月十三日簽具之卷附切結書影本乙紙雖載明：「因急需用車
    ，暫請順典當舖將典當之汽車借與本人使用五天，本人保證準時將車交還順典當
    舖，絕不食言，否則願負詐欺刑責」等語；而自訴人亦堅稱：伊所經營當舖均需
    質押車輛，並無原車可用之優惠，僅於質押人急需時，始同意於短期內將車輛暫
    予借用云云。然查：本件被告於辦理質當之同日，即繼續持有使用系爭車輛，並
    持續繳付各期約定利息一萬三千五百元（即月利九分，三個月繳付一期）迄八十
    八年七月八日止，合計繳息達八萬一千元乙節，已經自訴代理人甲○○到庭陳明
    屬實（見本院八十八年十月二十二日訊問筆錄、八十九年四月二十六日訊問筆錄
    ），並提出丙○○付息明細影本乙紙為憑；此被告付息用車之時間，早已逾自訴
    人所提出前揭切結書所載被告自八十七年十一月十三日起借用車輛使用期限之五
    日甚久；則衡諸自訴人於借車期限五日屆至後並未提出任何異議，反仍收息如常
    之所為，足認卷附由被告簽具之切結書，其內容或僅係本案質押契約成立時，由
    被告依自訴人考量日後訴訟便利之要求而填載，與雙方立約時之真意並不相同；
    是被告所辯：伊辦理本案系爭車輛質押時，僅質押證件，原車仍可用等語，應非
    無稽。再參酌果被告於辦理車輛質押、取得款項並借得車輛後，即有欺詐之意，
    即可一走了之，何須再繳息達八萬餘元？從而，自訴人指陳被告於辦理車輛質當
    及借用車輛之際，有為自己不法所有之詐欺犯意，尚屬無據。此外，復查無其他
    積極事證足資證明被告涉有何詐欺犯行，不能證明被告犯罪，揆諸前揭說明，自
    應依法為被告無罪之諭知。
據上論斷，應依刑事訴訟法第三百四十三條、第三百零一條第一項，判決如主文。
中      華      民      國    八十九    年     十二     月    二十六    日
                                  臺灣士林地方法院刑事第三庭
                                          法  官  李  瑜  娟
右正本證明與原本無異。
如不服本判決，應於判決送達後十日內，向本院提出上訴狀。
                                          書記官  劉  政  惠
中      華      民      國    八十九    年     十二     月    二十八    日


司法院資訊處製作；財團法人民間司法改革基金會備份。
